【裁判字號】    92,交上易,501
【裁判日期】    921120
【裁判案由】    過失傷害
【裁判全文】
臺灣高等法院刑事判決                          九十二年度交上易字第五０一號
    上  訴  人
    即  被  告  乙○○
右上訴人因過失傷害案件，不服臺灣臺北地方法院九十一年度交易字第三四八號，中
華民國九十二年九月一日第一審判決（起訴案號：臺灣臺北地方法院檢察署九十一年
度偵字第二二七六０號），提起上訴，本院判決如左：
    主  文
原判決撤銷。
乙○○因過失傷害人，處拘役伍拾捌日，如易科罰金，以佰元折算壹日；緩刑參年
。
    事  實
一、乙○○於民國（下同）九十一年四月七日十一時許，駕駛車牌號碼ＤＭ—三○九
    ○號自用小客車，沿台北市○○路○段外側快車道由南往北方向行駛，途經該路
    段與寶慶路之交岔路口處欲右轉往東繼續行駛時，本應注意汽車行駛至交岔路口
    ，若交岔路口因特殊需要另設有號誌、標線者，應依其指示行車，而該交岔路口
    之中華路一段快車道往北路段設有「禁止右轉」標誌，且依當時情形天候晴、有
    日間自然光線，路面狀況無缺陷、無障礙及視距良好，並無不能注意之情事，詎
    乙○○竟疏於注意，逕由快車道違規右轉；適有甲○○騎乘車牌號碼ＢＶＺ—七
    二五號重型機車，沿同路同向慢車道行駛至該交岔路口，亦疏未注意車前狀況，
    並以超過該路段限速四十公里之時速，貿然直行而未減速慢行，致其所騎乘機車
    之前車頭與乙○○所駕駛車輛之右前保險桿處發生擦撞，甲○○因而人車倒地，
    受有左臉擦傷三乘三公分、右腿擦傷七乘五公分、右膝擦傷二乘一公分及右踝擦
    傷二乘二公分之傷害。
二、案經甲○○訴由臺北市政府警察局中正一分局報請臺灣臺北地方法院檢察署檢察
    官偵查後起訴。
    理  由
一、訊據被告乙○○固不否認於右揭時、地駕駛上揭車牌號碼之自小客車行經前述肇
    事地點，與告訴人甲○○騎乘之機車發生碰撞，致甲○○受有左臉擦傷、右腿擦
    傷、右膝擦傷及右踝擦傷等傷害之事實，但矢口否認有任何過失行為，辯稱：伊
    並無右轉寶慶路之事實及意圖，伊係要從中華路快車道越過公車專用道，匯入前
    方的慢車道，且其當時車速非常緩慢，已盡應注意之義務，肇事原因全係因告訴
    人超速行駛並搶黃燈，且未注意車前狀況任意變換車道，以致發生本件車禍云云
    。惟查：
  (一)被告於右揭時、地駕駛前開車牌號碼之自用小客車與騎乘機車之告訴人發生擦撞
    ，致告訴人受有左臉擦傷三乘三公分、右腿擦傷七乘五公分、右膝擦傷二乘一公
    分及右踝擦傷二乘二公分之傷害等情，業據告訴人甲○○指述甚詳，復據其提出
    台北市立中興醫院之甲種診斷證明書一紙在卷為證（見偵查卷第七頁），並有台
    北市政府警察局中正一分局製作之道路交通事故調查報告表、交通事故談話紀錄
    表、道路交通事故補充資料表、自首調查表各一份及車損照片共二幀、台北市政
    府警察局交通警察大隊製作之交通事故肇事原因初步分析研判表、交通事故分析
    研判表等件附卷可稽（見偵查卷第八至十五頁）。
  (二)被告在原審雖辯稱：伊並無右轉寶慶路之事實及意圖，伊係要從中華路快車道越
    過公車專用道，匯入前方的慢車道等語。然查：
    1.被告於九十一年四月七日肇事後，在交通事故談話記錄表中已自承：我於上述
      時間駕駛ＤＭ—三○九○自小客車由中華路南向北行駛快車道的第一車道，至
      肇事路口號誌往北是綠燈，我要右轉往東時，未注意路況情形，突然聽到碰撞
      聲，我停車才知，右前車頭被一部重機碰撞肇事；我原本是要往北要換到慢車
      道，因路況不熟才會肇事云云（見偵查卷第十頁）。
    2.檢察官曾督同臺北市政府警察局中正第一分局警員於九十一年十二月三日十一
      時許，在肇事地點即中華路一段與寶慶路之交岔路口，勘查車輛由快車道進入
      慢車道行駛之車輛動線情形後可知，在勘查期間之十五分鐘內，共有十輛車之
      行車動向係自南往北第二快車道切入外側慢車道，與被告所辯稱之行車動向相
      同；然該等車輛駛過安全島進入慢車道時，都是右偏逼近中間安全島之車道行
      駛，即由快慢車道分隔島附近緩慢駛入，又切入外側慢車道並通過中間安全島
      之際，其車頭恰好在寶慶路黃色中線假想延長虛線上，此有檢察官履勘現場筆
      錄及現場照片二十幀在卷可參（見偵查卷第三十至四十一頁）。再觀諸卷附道
      路交通事故調查報告表所附現場圖及現場照片所示，本案肇事後在中華路一段
      由南向北外側慢車道前端延伸至與寶慶路之交岔路口處，地面散有大量碎片，
      及被告所駕駛之車牌號碼ＤＭ—三○九○號自用小客車肇事後停止位置，係以
      四十五度角轉向右（東）方，顯見被告所駕駛ＤＭ—三○九○號自用小客車肇
      事當時車身已通過肇事路口東南側公車專用道、候車區後，到達慢車道上與甲
      ○○騎乘之ＢＶＺ—七二五號重型機車擦撞。果若如被告所辯肇事當時係要進
      入前方慢車道，則其所駕汽車進入角度太大，核與前述現場圖、現場照片所顯
      示肇事現場車道佈設比對，一般駕駛人自南向北快車道進入慢車道行駛之駕駛
      情狀不符。
    3.再參諸卷附道路交通補充資料表記載，被告所駕駛之自小客車右前保險桿撞痕
      向前脫落、右前葉子板凹痕及右前方向燈座脫落；告訴人所騎乘機車之前車頭
      斜板破裂及左前車身破裂之車損情形，均可得見被告肇事當時係違規右轉，以
      致發生本案事故。因之，被告所辯：伊並無右轉寶慶路之事實及意圖，伊係要
      從中華路快車道越過公車專用道，匯入前方的慢車道乙節，顯非事實，而不足
      採。
  (三)按汽車行駛至交岔路口，交岔路口因特殊需要另設有號誌、標線者，應依其指示
    行車，道路交通安全規則第一百零二條第一項第十款定有明文。本件依據卷附道
    路交通事故調查報告表所附之現場圖及現場照片所示，肇事地點為中華路一段由
    南向北車道與寶慶路之交岔路口，該處中華路一段快車道往北設有「禁止右轉」
    標誌；再觀諸道路交通事故調查報告表各欄項目明細內容，得見當時天候晴朗、
    光線良好，依被告當時行駛之路線，應無不能注意之情事；詎被告竟疏未注意遵
    守上開規定，違反「禁止右轉」標誌之限制，逕由快車道違規右轉，以致告訴人
    騎乘機車閃煞不及而肇事，其違反上開道路交通安全規則之規定而有過失至明。
    本件肇事責任經送請臺北市車輛行車事故鑑定委員會鑑定及臺北市政府交通局覆
    議結果，亦同此見解，有該會九十二年四月八日北鑑審字第○九二三○○七八三
    ○○號函文及鑑定意見書、九十二年七月三日北市交五字第○九二三二○三五三
    ○○號函文及覆議意見書在卷為憑。被告之過失行為與告訴人所受傷害間，存有
    相當因果關係，應屬灼然。
  (四)次按行車速度，應依標誌或標線之規定；又汽（機）車行駛時，駕駛人應注意車
    前狀況，並隨時採取必要之安全措施，道路交通安全規則第九十三條第一項及第
    九十四條第三項分別定有明文。本件依卷附交通事故調查報告表及現場照片所示
    ，中華路一段由南向北慢車道右側路邊，豎立有行車速限為四十公里之禁制標誌
    ；而告訴人於交通事故談話紀錄表中自陳當時係以五十公里之速度前進；嗣於九
    十一年十一月二十五日檢察官偵訊時，亦不否認當時車速約為五十公里等情，足
    徵告訴人當時沿慢車道行駛至肇事路口，確係有超速行駛之違規情事；另觀諸告
    訴人於交通事故談話紀錄表中復自稱未發現被告由快車道違規右轉等情，亦足見
    其並未注意車前狀況，以隨時採取必要之安全措施；是告訴人對本件車禍之發生
    有過失存在，雖可認定；然告訴人對本件車禍之發生同有過失存在，並無解於被
    告過失犯行所負刑事責任之認定，應予敘明。再查，被告雖另指稱告訴人搶黃燈
    及任意向左變換車道云云；然依道路交通標誌標線號誌設置規則第二百零六條第
    四款之規定，圓形黃燈用以警告車輛駕駛人及行人，表示紅色燈號即將顯示，屆
    時將失去通行路權，故行車方向為黃燈時應尚有通行路權，告訴人繼續行駛並無
    違規之可言；至於，肇事地點之交岔路口中並無車道線，有道路交通事故調查報
    告表所附現場圖在卷可考，基此，亦無由認定告訴人有任意變換車道之情事，併
    此指明。
  (五)綜上所述，被告所辯各節均不足採，本案事證明確，被告犯行堪予認定。
二、核被告所為，係犯刑法第二百八十四條第一項前段之過失傷害罪。又查，被告於
    肇事後陪同告訴人前往台北市立中興醫院急診室就醫，嗣臺北市政府警察局中正
    一分局交通分隊警員黃文南依指示前往該醫院瞭解案情時，被告向前來處理之警
    員陳述車輛為其駕駛及肇事經過，固自首調查表在卷可查。然據黃文南警員詢問
    其肇事後如何處置及報案經過時，被告自承：路口有交警，交警直接通報的等語
    ；此有前揭交通事故談話紀錄表在卷可按。由上開陳述觀之，被告肇事後，立即
    為現場指揮交通之警員所目擊並知悉其為肇事者，縱被告事後再向前來承辦本件
    交通事故之警員黃文南表示係伊駕車肇事，法律評價上僅能視為犯罪之自白，核
    與自首必須在犯行未為任何有偵查犯罪職權之公務員知悉前表示之要件不符；是
    被告並不合於刑法第六十二條前段所定對於未發覺之犯罪自首而接受裁判之要件
    ，而無從依該規定獲得寬減。
三、原審據以論罪科刑，固非無見。惟查，被告於犯罪後已深表悔悟，在本院審理中
    賠償被害人新臺幣四萬元，並已獲得被害人之諒解，有和解書在卷可證；原審未
    及審酌，自有未洽。被告之上訴意旨執以指摘原判決不當，為有理由，應由本院
    將原判決撤銷改判。爰審酌被告過失之程度，被害人所受傷害之情狀，及被告在
    原法院審理中雖多方飾詞卸責，然在本院審理中已賠償被害人，並坦承部分過失
    犯行之態度等一切情狀，量處如主文所示之刑，並諭知易科罰金之折算標準。
四、被告乙○○前未曾犯有期徒刑以上之罪，有本院被告全國前案紀錄表在卷可稽；
    其因駕車不慎而誤觸刑章，犯後已深表悔悟，賠償被害人所受損害，並已獲得被
    害人之諒解；經此論罪科刑，當知警惕信無再犯之虞，本院因認被告所受刑之宣
    告以暫不執行為適當，爰併宣告緩刑三年，以啟自新。
據上論斷，應依刑事訴訟法第三百六十九條第一項前段、第三百六十四條、第二百九
十九條第一項前段，刑法第二百八十四條第一項前段、第四十一條第一項前段，第七
十四條第一款，罰金罰鍰提高標準條例第一條前段、第二條，判決如主文。
本案經檢察官田炳麟到庭執行職務。
中      華      民      國    九十二    年     十一     月     二十     日
                              臺灣高等法院刑事第十二庭
                                  審判長法  官  劉  景  星
                                        法  官  陳  志  洋
                                        法  官  陳  博  志
右正本證明與原本無異。
不得上訴。
                                        書記官  陳  嘉  文
中      華      民      國    九十二    年     十一     月    二十四    日
附錄：本案論罪科刑法條全文
中華民國刑法第二百八十四條(過失傷害罪)
因過失傷害人者，處六月以下有期徒刑、拘役或五百元以下罰金，致重傷者，處一年
以下有期徒刑、拘役或五百元以下罰金。
從事業務之人，因業務上之過失傷害人者，處一年以下有期徒刑、拘役或一千元以下
罰金，致重傷者，處三年以下有期徒刑、拘役或二千元以下罰金。


司法院資訊處製作；財團法人民間司法改革基金會備份。
